【裁判字號】    90,婚,769
【裁判日期】    900920
【裁判案由】    離婚
【裁判全文】
臺灣臺中地方法院民事判決  九十年度婚字第七六九號
    原      告  乙○○
    被      告  甲○○
右當事人間離婚事件，本院判決如左：
    主    文
准原告與被告離婚。
訴訟費用由被告負擔。
    事    實
甲、原告方面：
  一、聲明：如主文所示。
  二、陳述：兩造現為夫妻關係，婚後育有一子張寶生，原告發現被告不務正業，並於九十
      年間因涉檢肅流氓條例案件，於九十年四月四日經本院以九十年度感裁字第００七號
      裁定感訓處分，現於台東岩灣執行中，因流氓之感訓處分雖非犯罪，但依一般社會觀
      念品行惡劣或遊蕩無賴之人，被認定為流氓係不名譽之事，且依動員戡亂時期檢肅流
      氓條例第十九條第一項規定感訓處分期間為一年以上三年以下，其感訓期間為時不短
      ，無法與原告共同生活，應足以認為有難以維持婚姻之重大事由，爰依民法第一千零
      五十二條第一項第十款及第二項之規定，爰依法請求判決離婚。
  三、證據：提出戶籍謄本一件為證。
乙、被告方面：
  一、聲明：駁回原告之訴。
  二、陳述：被告雖於九十年二月間觸犯檢肅流氓條例案件，被判處交付感訓處分確定，現
      在台東岩灣技能訓練所執行感訓處分。惟不願與原告離婚，且短期內即可出所團聚，
      不影響原告家庭生活。
丙、本院依職權調閱本院八十九年度感裁更字第一號裁定刑事卷宗。
    理    由
一、原告主張兩造婚姻關係現仍存續中，據原告提出之戶籍謄本配偶欄記載可知。又被告曾
    因白吃白喝，拒不付帳等流氓行為，經提報台灣省警政廳認定為列冊輔導流氓，經合法
    送達通知完成告誡，依法自民國（下同）八十七年七月十九日起至八十八年七月十八日
    止列冊輔導一年，於列冊輔導期間仍不思悛悔，再有下列流氓行為：（一）於八十七年
    八月三十日晚上十一時三十分許，甲○○帶同一名友人至台中縣豐原市○○路被害人某
    甲經營之ＫＴＶ飲酒作樂，席畢計消費新台幣（下同）四千五百元，向被害人甲所僱用
    的員工表示沒錢，簽帳離去；同年九月二日晚上九時許，甲○○又帶同四名友人至該店
    飲酒作樂，消費五千三百元，表示要簽帳，店方因其前次消費簽帳仍未清償，請其付現
    ，竟引起甲○○不悅，並以凶惡的態度要求店內負責人出來，被害人為顧及生意經營，
    不得不遂其所願簽帳離去。事後被害人甲派員工某乙前往收帳，甲○○即避不見面，嗣
    於八十八年二月初某日，在台中縣豐原市○○路之保齡球館遇見甲○○，某乙即向其收
    帳，竟遭甲○○恐嚇稱：「不還不可以嗎？」且態度很兇，被害人乙懼其淫威，只好離
    去。（二）八十七年九月十七日起至同年十一月十六日止，甲○○連續八次分別帶同友
    人多人至台中縣豐原市○○路被害人某丙經營之ＫＴＶ飲酒作樂，合計消費十三萬三千
    六百元簽帳拒不付現，被害人每次見其來店向其收帳，甲○○均表示下次再付，卻從未
    清償，白吃白喝，被害人見其兇相，為顧及生意經營，無奈任其一再壓榨，不敢報案之
    流氓行為，經本院以八十九年度感更字第一號裁定之事實，經本院依職權調閱本院八十
    九度感更字第一號流氓卷宗屬實，並為被告所不否認，且有上開裁定正本一份在卷可稽
    ，是原告就此部分之主張，足堪採信。
三、按民法第一千零五十二條第二項規定：有前項以外之重大事由，難以維持婚姻者，夫妻
    之一方得請求離婚，但其事由應由夫妻之一方負責者，僅他方得請求離婚。此所謂抽象
    、相對、一般的離婚原因，亦即破綻主義離婚法之一到達點。而是否有難以維持婚姻之
    重大事由之判斷標準，為婚姻是否已生破綻而無回復之希望，不可單憑原告主觀之標準
    （即原告已喪失維持婚姻意欲之主觀面加以認定），而應依客觀標準，即難以維持婚姻
    之事實，是否已達處於同一境況，任何人均將喪失維持婚姻之意欲程度以決之。且為符
    合現代多元化社會之需要，使裁判婚姻之事由較富彈性，當婚姻破裂時，夫妻已無共同
    生活之實質時，即得請求離婚，但有責配偶，無請求離婚之權利，申言之，如若自己遭
    致婚姻之破綻時，不得以其破綻為理由，恣意訴請離婚。最高法院八十七年台上字第一
    ○四八號、一三○四號判決意旨即採類似之見解。如前所述，被告既於兩造婚後之八十
    七年間有上開裁定所述之流氓行為，參酌上開說明，任何人處於與原告同一地位，均無
    繼續維持婚姻之意欲，兩造之婚姻關係已生嚴重障礙而破裂，且非可歸責於原告，是原
    告主張依民法第一千零五十二條第二項規定，以兩造間有難以維持婚姻之重大事由訴請
    離婚，自有理由，應予准許。又原告此部分訴請判決離婚為有理由，則如前所述，原告
    依民法第一千零五十二條第一項第十款規定訴請判決離婚部分，為請求權競合，不須一
    一贅述，附為敘明。
四、據上論結，原告之訴為有理由，依民事訴訟法第七十八條，判決如主文。
中        華        民        國   九十     年      九       月     二十      日
                                        臺灣臺中地方法院家事法庭
~B法      官  陳學德
右為正本係照原本作成
如對本判決上訴應於判決送達後廿日內向本院提出上訴狀
中        華        民        國   九十     年      九       月     二十      日
~B法院書記官


司法院資訊處製作；財團法人民間司法改革基金會備份。
